【裁判字號】    98,易緝,202
【裁判日期】    980430
【裁判案由】    詐欺
【裁判全文】
臺灣臺中地方法院刑事判決             98年度易緝字第202號
公  訴  人  臺灣臺中地方法院檢察署檢察官
被      告  甲○○
上列被告因詐欺案件，經檢察官提起公訴（85年度偵字第8795、
10636、14887、16431號），本院判決如下：
    主  文
本件免訴。
    理  由
一、公訴意旨略以：被告甲○○意圖為自己不法之所有，基於詐
    欺取財及詐欺得利之概括犯意，各於下列時、地，為下列犯
    行：(一)與其夫即被告楊文學（通緝中）共同在臺中市○○路
    19 之2號3 樓經營「國凱建設有限公司」（下稱國凱公司）
    ，其二人於78年間，以國凱公司名義，在甲○○所有坐落臺
    中市○○區○○段601 、602 地號土地上，推出「天下第一
    景大廈」預售案，其銷售方式為以甲○○為土地出賣人，國
    凱公司為預售屋出賣人，分別與購屋者訂立買賣契約。林命
    嘉於78年10月27日，與被告訂立土地預定買賣契約書，購買
    該預售案中編號C 棟第18樓及第19樓之房屋，前者價金為新
    臺幣（下同）8,260,000 元，後者價金為5,710,000 元。嗣
    楊文學、被告二人於83年初起，明知其二人及國凱公司之財
    務狀況已極為惡化，無力履行契約責任；而林命嘉於83年8
    月2 日即已繳清土地部分之自備款4,070,000 元，復於83年
    8 月3 日繳清房屋自備款2,920,000 元後，林命嘉向楊文學
    、被告二人表明其餘款項欲一次付清，不辦理貸款，並查詢
    土地、房屋之產權是否清楚，有無設定抵押等情時，楊文學
    、被告明知該土地早已向臺灣省合作金庫設定抵押，竟向林
    命嘉詐稱該不動產均未設定抵押，使林命嘉陷於錯誤而將其
    餘款項ㄧ次給付完畢。楊文學、被告二人得手後即避不見面
    ，並將所得款項匯往加拿大。(二)與楊文學於83年6 月間，以
    國凱公司名義，在楊文學、被告二人所有坐落臺中市○區○
    ○段5 小段12之2 地號等20筆土地上推出「非凡比百貨公司
    」預售案，嗣因銷售情形不佳，乃於84年初起，將該預售案
    名稱變更為「金金鯨發財計劃」後再重新推出，楊文學、被
    告二人如前所述，財務狀況已不足以履行預售契約之條件，
    乃共同詐詞與宋錦文所經營之「新聯豪興業股份有限公司」
    （下稱新聯豪公司）訂立廣告製作及業務銷售合約書，使新
    聯豪公司陷於錯誤，為楊文學、被告二人提供廣告銷售服務
    。嗣有民眾顏麗香、陳俊碩二人於84年9 月下旬，受該廣告
    之招攬而陷於錯誤，以為國凱公司確有興建商場之實，乃分
    別訂購8 樓46號及5 樓49號之房屋二戶，陳俊碩已繳235,38
    4 元，顏麗香則已繳473,844 元。另民眾林秋惠亦陷於錯誤
    ，於84年9 月25日，向國凱公司購買6 樓22號，已繳付30餘
    萬元。楊文學、被告二人除以該預售案向社會大眾詐欺取財
    外，並向楊文學之友王泉勝、陳世輝、楊受欣、陳任及林祐
    德等人以興建該預售屋急需現金週轉為詐詞，向渠等調借現
    金或邀請投資，使渠等均陷於錯誤，王泉勝於85年4 月15日
    將3,00 0,000元匯往國凱公司設於臺灣省合作金庫中興支庫
    之帳戶內；另於83年6 、7 月間，楊受欣投資16,000,000元
    予國凱公司，陳任投資10,000,000元，陳世輝投資30,000,0
    00元；林祐德於84年5 月18日投資30,000,000元予楊文學。
    楊文學、被告二人於收受前揭借款、投資時，分別簽發支票
    或本票以為保證。詎料楊文學、被告二人收得預售戶所繳交
    之款項及其友所借貸或投資之金額後即陸續將之匯往加拿大
    ，未實際建築房屋，且將該臺中市○區○○段20筆土地向臺
    灣中小企業銀行臺中分行設定抵押權882,000,000 元及向陳
    沫雲設定抵押權30,000,000元後貸得款項，於85年4 月19日
    即潛逃出國前往加拿大。因認被告甲○○涉犯刑法第339 條
    第1 項詐欺取財罪嫌及同條第2 項詐欺得利罪嫌。
二、按時效已完成者，應諭知免訴之判決，並得不經言詞辯論為
    之，刑事訴訟法第302 條第2 款、第307 條，分別定有明文
    。次按被告行為後，刑法第80條、第83條業經修正，並於95
    年7 月1 日起施行，提高追訴權時效期間，並將追訴權時效
    停止之原因修定為因「起訴」、「依法停止偵查」或「因犯
    罪行為人逃匿而通緝」，並增列停止原因視為消滅之事由，
    而追訴時效期間之長、短，關係行為人是否受到刑事追訴或
    處罰，且追訴權時效完成者，應依刑事訴訟法第302 條第2
    款規定諭知免訴，而免訴判決乃為實體判決，是關於追訴時
    效期間之修正，應屬實體刑罰法律之變更，而有刑法第2 條
    第1 項之適用，經比較修正前後之規定，行為後之規定並未
    較有利於行為人，應依刑法第2 條第1 項前段規定，適用行
    為時法。又刑法施行法第8 條之1 亦同時修正施行，依該規
    定，經比較修正前後之規定，亦應適用修正前即行為時法之
    規定。
三、查本件被告甲○○被訴涉犯詐欺取財及詐欺得利罪嫌，其法
    定最重本刑均為有期徒刑5 年，依修正前刑法第80條第1 項
    第2 款之規定，追訴權時效之期間為10年。又被告甲○○因
    逃匿，經本院通緝，致審判不能進行，應一併計算該項追訴
    期間4 分之1 即2 年6 月，合計為12年6 月，並參照司法院
    大法官會議釋字第138 號、第123 號及最高法院82年9 月21
    日第10次刑事庭會議決議意旨，已實施偵查及經提起訴訟，
    且在審判進行中，均不生時效進行之問題，故本件須加計實
    施偵查至通緝前1 日之期間計6 月18日（即85年6 月5 日至
    85年12月20日），並應扣除提起公訴日至法院繫屬日前1 日
    之11日（即85年10月29日至85年11月9 日），其追訴權時效
    應至98年4 月22日完成，揆諸前揭說明，爰不經言詞辯論，
    逕為諭知免訴之判決。
據上論斷，應依刑事訴訟法第302 條第2 款、第307 條，判決如
主文。
中    華    民    國    98    年    4     月    30    日
                  刑事第十ㄧ庭  審判長法  官  楊文廣
                                      法  官  劉敏芳
                                      法  官  柯志民
以上正本證明與原本無異。
如不服本判決，應於收送達後10日內向本院提出上訴書狀（應敘
述具體理由並附繕本）。
上訴書狀如未敘述理由，應於上訴期間屆滿後20日內補提理由書
於本院。
                                      書記官  賴亮蓉
中    華    民    國    98    年    4     月    30    日


司法院資訊處製作；財團法人民間司法改革基金會備份。
